臺灣板橋地方法院刑事判決　　　　　　100年度交訴字第232號
公　訴　人　臺灣板橋地方法院檢察署檢察官
被　　　告　蘇原樟
上列被告因公共危險等案件，經檢察官提起公訴（100 年度偵字
第14774 號），本院判決如下：
    主  文
蘇原樟犯過失傷害罪，處有期徒刑伍月；又犯肇事致人傷害逃逸
罪，處有期徒刑玖月。應執行有期徒刑壹年。
    事  實
一、蘇原樟前經主管機關依法註銷其普通重型機車駕駛執照，為
    無駕駛執照可供合法駕駛普通重型機車之人。其於民國100
    年4 月4 日上午8 時許，騎乘車號392-CJG 號之普通重型機
    車，沿新北市○○區○○路往桃園方向之慢車道行駛，於行
    經該路段編號91011 號燈桿前時，本應注意汽車行駛時，駕
    駛人應注意兩車併行之間隔，並隨時採取必要之安全措施，
    而不應逕自偏移行駛，又依當時之光線為陰天、日間自然光
    線、柏油路面乾燥、道路無障礙物、無缺陷、視距良好，亦
    即客觀環境上並無不能注意之情事，竟疏未注意上開交通安
    全規則，先短暫於車道中停車後、旋即逕自左偏行駛，因而
    其所騎乘機車之左後車身、與同向亦未注意車前狀況之楊凱
    盛所騎乘車號782-CVY 號之普通重型機車右前車身發生碰撞
    ，2 人均人車倒地，致楊凱盛受有右髖骨挫擦傷、右小腿、
    右膝、右腳踝挫擦傷（起訴書誤載為左腳踝）、頭部外傷併
    頭暈之傷害。詎蘇原樟見狀明知楊凱盛因該起車禍事故而受
    有傷害，竟不思加以救助，亦未留在現場處理，反基於肇事
    逃逸之犯意，將所騎乘之機車棄置於現場後徒步離去。嗣因
    楊凱盛報警處理，經警方依現場機車之車牌通知蘇原樟到案
    說明，始查悉上情。
二、案經楊凱盛告訴，及新北市政府警察局新莊分局報告臺灣板
    橋地方法院檢察署檢察官偵查起訴。
    理  由
壹、證據能力部分：
    按被告以外之人於審判外之陳述，雖不符前4 條之規定，而
    經當事人於審判程序同意作為證據，法院審酌該言詞陳述或
    書面陳述作成時之情況，認為適當者，亦得為證據，刑事訴
    訟法第159 條之5 第1 項定有明文。查本案認定事實所引用
    之卷內證據資料，除原已符同法第159 條之1 至第159 條之
    4 規定、及法律另有規定等傳聞法則例外規定，而得作為證
    據外，並無證據證明係公務員違背法定程式所取得，而檢察
    官、被告蘇原樟於本院行準備程序時，均同意其作為本案證
    據之證據能力（院卷第27頁），且本院審酌前揭陳述作成時
    之情況，並無違法取證之瑕疵，亦認以之作為證據為適當，
    是本件有關被告以外之人於審判外之言詞或書面陳述等供述
    證據，依前揭法條意旨，自均得為證據。
貳、實體部分：
一、訊據被告固坦承有於前揭時、地騎乘機車與告訴人楊凱盛所
    騎乘之機車發生碰撞之事實，惟矢口否認有何過失傷害及肇
    事逃逸之犯行，辯稱：伊當時剛從新莊區○○路的巷子騎出
    來，行駛的方向是直行，是告訴人自己過來撞伊的，而車禍
    發生後告訴人都走來走去，感覺沒有怎樣，伊看告訴人沒什
    麼事，所以就自行走去化成路巷子裡的藥房治療云云。經查
    ：
  (一)被告前經主管機關依法註銷其普通重型機車駕駛執照，為無
    駕駛執照可供合法駕駛普通重型機車之人；又其於100 年4
    月4 日上午8 時許，騎乘車號392-CJG 號之普通重型機車，
    沿新北市○○區○○路往桃園方向之慢車道行駛，於行經該
    路段編號91011 號燈桿前時，其所騎乘機車之左後車身，與
    告訴人所騎乘車號782-CVY 號之普通重型機車右前車身發生
    碰撞，嗣被告於事發後將所騎乘之機車棄置於現場並徒步離
    去等情，均為被告所不否認，並經證人即告訴人楊凱盛於警
    詢、偵查中均證述明確（偵卷第6-9 、31-32 頁），且有道
    路交通事故現場圖、道路交通事故調查報告表(一)、(二)、事故
    現場照片、證號查詢汽機車駕駛人查詢結果等在卷可查（偵
    卷第10-15 、41-42 頁）；又告訴人於事發當日急診就醫，
    經診斷受有右髖骨挫擦傷、右小腿、右膝、右腳踝挫擦傷、
    頭部外傷併頭暈之傷害乙節，亦有天主教耕莘醫院永和分院
    乙種診斷證明書附卷可稽（偵卷第18頁），是此部分事實，
    自均已堪信為真。
  (二)又就本件車禍發生之過程以及證人楊凱盛為何受有前揭傷害
    部分，查證人楊凱盛於警詢、偵查中均一致證稱：事發當時
    伊騎車沿新莊區○○路最外側車道往桃園方向要回家，行至
    肇事地點時，被告所騎乘之車號392-CJG 號之機車停在伊前
    方最外側車道的中間靜止不動，伊從該車左側要超對方車，
    快要超過該車時，該車突然往左騎擦撞倒伊的車，碰撞點在
    伊機車右側，擦撞後伊人車滑行出去，躺在地上5 至10 秒
    ，自行爬起來後便去跟對方理論，現場伊的機車並沒有移動
    ，伊有因而受傷等語明確（偵卷第7-8 、31-32 頁），已就
    本件事發、受傷之過程均證述明確。而觀諸前揭道路交通事
    故現場圖、事發現場照片（偵卷第10、13-15 頁），可知本
    件2 車於碰撞發生後，被告所騎乘之車號392-CJG 號機車倒
    地之刮地痕係向右側路面邊緣產生，與該處車道之行進方向
    近乎垂直，且長度僅約1.4 、1.6 公尺；反之，證人楊凱盛
    所騎乘之車號782-CVY 號機車，其倒地之刮地痕則係向車道
    左前方產生，長度復超過7 公尺。而若一併參酌前揭事發現
    場照片2 車損壞狀況（被告係在機車左後方車牌靠近傳動箱
    處、證人則係在機車右前方腳踏板靠近前輪處），堪認本件
    被告機車遭碰撞後絕非僅有向單純向右方受力之客觀事實，
    故前揭刮地痕之產生，無非僅在被告於碰撞發生前車速甚慢
    、幾乎無任何向前之動能，而證人楊凱盛之機車則係以正常
    速度向前方行駛之情形下，始有發生之可能。是以，證人楊
    凱盛前揭所述「被告之機車起先停在車道中間靜止不動、後
    突然於其要從左方超車時突然往左騎始發生碰撞」之本件車
    禍事故發生過程、及其因本件車禍事故而受有前揭傷害等情
    ，即與客觀事證均並無不符，而堪認屬實。
  (三)而按「汽車行駛時，駕駛人應注意…兩車併行之間隔，並隨
    時採取必要之安全措施。」，道路交通安全規則第94條第3
    項定有明文，是駕駛人本不應逕自偏移行駛。被告身為機車
    騎士，本應注意前揭交通安全規則，而本件事發當時之光線
    為陰天、日間自然光線、柏油路面乾燥、道路無障礙物、無
    缺陷、視距良好，有前揭道路交通事故調查報告表(一)在卷可
    查（偵卷第11頁），亦即實際上被告並無不能注意之情事，
    詎其竟疏未注意兩車併行之間隔，即貿然短暫於車道中停車
    後、旋即逕自左偏行駛，致發生本件車禍事故，使證人楊凱
    盛受有如上之傷害，則其對於本件車禍事故之發生自有過失
    甚明，而證人楊凱盛之傷害結果亦顯與被告之過失有相當因
    果關係。而本件事故經送鑑定結果，亦同此認定，並認被告
    左偏行駛為肇事主因，有新北市政府車輛行車事故鑑定委員
    會100 年7 月15日新北車鑑字第1001061 號鑑定意見書在卷
    可查（偵卷第38-40 頁），併此敘明。
  (四)再就被告事發後明知證人楊凱盛受有前揭傷害卻逕行離去現
    場乙節，查證人楊凱盛並於警詢、偵查中先後證稱：車禍發
    生後，伊看到被告把車停在路旁並坐在車上看伊，便去跟被
    告理論，被告說他有受傷，要去前面醫院看醫生，就發動車
    子想要騎走，但伊向被告說等警方來再說，何況伊傷勢比他
    嚴重要看醫生也是伊先看，當時被告堅持要離去，伊就擋在
    被告車子前方，看被告仍然要催油門離去，伊便把被告的車
    鑰匙拔下來，後來對面工地有2 名員工走過來擋在伊與被告
    中間，被告才走路往化成路的方向離開；當時伊爬起來時，
    看到被告機車已經牽到路旁停好他坐在車上看伊，伊右邊小
    腿至膝蓋擦傷，屁股右半邊也有受傷，伊當時穿短褲，右腿
    整個是血非常明顯，當時被告說他也有受傷要去前面看醫生
    ，並發動機車要騎走，但伊看他只有非常輕微的擦傷，故伊
    一開始擋在被告的車前，之後並把他的鑰匙拔下來，說應該
    在現場等警察，之後被告對面工地的同事就跑過來擋在中間
    ，被告才走掉等語明確（偵卷第7 、32頁）。而除被告於本
    院行準備程序時之供述：當時伊是要直行中正路騎一段後，
    迴轉到化成路對面伊工作的工地，該工地有朋友看到是證人
    楊凱盛來撞伊等語（院卷第28-29 頁），正與證人楊凱盛前
    揭所述「事發現場對面有被告工地同事」一致外；觀諸前揭
    事發現場照片（偵卷第14頁），亦可知被告之機車鑰匙於警
    方到場時確係置放於機車坐墊上，而與證人楊凱盛前揭所述
    「因被告堅持騎車離去始將被告車鑰匙拔下」乙節相符，則
    證人楊凱盛關於此部被告肇事後逕行離去現場情形之證述，
    亦均有客觀事實可供佐證，而應認與事實相符。
  (五)至被告雖以前詞置辯，惟查：
  1.本件事發過程經以前揭道路交通事故現場圖、事發現場照片
    等客觀事證，與證人楊凱盛之證詞互核，堪認並非證人楊凱
    盛單純自後方無端衝撞被告，而係被告未注意兩車併行之間
    隔，逕行左偏行駛亦為肇事之原因乙節，業如前述，是被告
    空言辯稱其對於事故之發生並無過失，本難遽信為真。且衡
    諸常情，車禍事故之一方若確信自身毫無肇事原因，本均應
    留於事發處待警方前往處理，絕無逕自離去現場之理，否則
    不但無法於第一時間釐清事發責任、又可能於事後無法尋得
    事故他方求償、更可能遭事故他方向警方曲解事發之過程，
    豈非百害而無一利？而查，被告既然於本件事發後，並未待
    警方到場即離去現場，且甚至將所騎乘之機車連同鑰匙一併
    留在事發地點，故其顯非自認對於事故並無過失，而係因逃
    避事故責任始急忙離去乙節，自已灼然甚明。
  2.又就被告辯稱不知證人楊凱盛受有傷害乙節，查一般機車事
    故發生後，因駕駛人均有一定之車速、又除政府強制規定應
    配戴之安全帽外並無其他有效之保護裝備，故機車因事故倒
    地後通常均會受有傷害一事，本屬一般正常之人於社會生活
    中知之甚明之事。且被告於本院行準備程序時亦供稱：本件
    車禍伊有因而受傷，伊與證人楊凱盛的機車也都有倒地、滑
    行的情形等語（院卷第29頁），故被告既自知有因本件車禍
    事故而受傷，則與其相同發生機車倒地、滑行情形之證人楊
    凱盛又如何能於事故後全然無恙？其復知悉證人楊凱盛於事
    發後「走來走去」，顯然亦於事發後對證人楊凱盛有所觀察
    ，又怎可能對證人楊凱盛所受之傷勢全無知悉？是被告此部
    所辯，顯然與常理有違。況證人楊凱盛於警詢、偵查中均已
    明確證稱被告明知其因本件車禍事故而受有傷害，已如前述
    ，是被告此部所辯，自難採信為真。
  (六)綜上所述，被告所辯，經核均屬臨訟卸責之詞，不足採信，
    其本件所為犯罪事證明確，應予依法論科。
二、核被告所為，係犯刑法第284 條第1 項前段之過失傷害罪及
    同法第185 條之4 之肇事逃逸罪。又被告於本件肇事時無駕
    駛執照駕車，因而致人受傷依法應負過失傷害之刑事責任，
    應依道路交通管理處罰條例第86條第1 項之規定，就過失傷
    害部分加重其刑。被告所犯上開2 罪間，主觀型態不同、行
    為又相互有異，應予分論併罰。爰審酌被告因騎乘機車貿然
    偏移行駛而不慎肇事，致告訴人受有傷害，肇事後又未及時
    對告訴人予以必要之救助，反逕行逃離現場，所為本已不該
    ，而其犯後復一再否認犯行，未見其表達悔悟之意，於犯罪
    後態度部分無從為其有利之考量，且查被告前於94、97、10
    0 年間，即分別有因酒後駕車之公共危險案件經檢察官緩起
    訴處分、或經法院判處罪刑之情形，有臺灣高等法院被告前
    案紀錄表在卷可查，雖不使本件肇事逃逸部分因而構成累犯
    ，然足見其素行不良，且漠視法律情節重大，並斟酌其本件
    犯罪所造成告訴人之傷害程度、迄今未與告訴人達成和解、
    告訴人對本件事故之發生亦有未注意車前狀況之過失、及被
    告於警詢中所自承之學歷、家庭經濟狀況等一切情狀，分別
    量處如主文所示之刑，並定其應執行之刑，以示懲儆。
據上論斷，應依刑事訴訟法第299 條第1 項前段，道路交通管理
處罰條例第86條第1 項，刑法第284 條第1 項前段、第185 條之
4 、第51條第5 款，刑法施行法第1 條之1 ，判決如主文。
本案經檢察官謝伊婷到庭執行職務。
中    華    民    國   100    年    11    月    30    日
          刑事第十六庭  審判長  法  官  林家賢
                                法  官  鄧雅心
                                法  官  黃沛文
上列正本證明與原本無異。
如不服本判決，應於判決送達後10日內敘明上訴理由，向本院提
出上訴狀 (應附繕本) ，上訴於臺灣高等法院。其未敘述上訴理
由者，應於上訴期間屆滿後20日內向本院補提理由書「切勿逕送
上級法院」。
                                書記官  尤怡文
中    華    民    國   100    年    11    月    30    日
附錄本判決論罪法條：
中華民國刑法第284條
（過失傷害罪）
因過失傷害人者，處6 月以下有期徒刑、拘役或5 百元以下罰金
，致重傷者，處1 年以下有期徒刑、拘役或5 百元以下罰金。
從事業務之人，因業務上之過失傷害人者，處1 年以下有期徒刑
、拘役或1 千元以下罰金，致重傷者，處3 年以下有期徒刑、拘
役或2 千元以下罰金。
中華民國刑法第185條之4
（肇事遺棄罪）
駕駛動力交通工具肇事，致人死傷而逃逸者，處6 月以上5 年以
下有期徒刑。